【裁判字號】    97,審訴,1644
【裁判日期】    970605
【裁判案由】    毒品危害防制條例等
【裁判全文】
臺灣高雄地方法院刑事判決            97年度審訴字第1644號
公  訴  人  臺灣高雄地方法院檢察署檢察官
被      告  丙○○
                      梓區戶政事務所)
                    （現於台灣屏東監獄）
上列被告因違反毒品危害防制條例等案件，經檢察官提起公訴（
97年度毒偵字第2634號、第2648號、97年度偵字第11656 號、第
11672 號），嗣被告就被訴事實為有罪之陳述，經合議庭裁定由
受命法官獨任進行簡式審判程序，判決如下：
    主  文
丙○○犯施用第一級毒品罪，累犯，處有期徒刑拾月。又犯施用
第一級毒品罪，累犯，處有期徒刑拾月，扣案之海洛因壹包 (驗
前淨重零點零玖貳公克、驗後淨重零點零捌參公克)沒 收銷燬。
又犯施用第二級毒品罪，貳罪，均累犯，各處有期徒刑伍月。又
犯搶奪罪，累犯，處有期徒刑壹年貳月。又犯竊盜罪，累犯，處
有期徒刑伍月。又犯搶奪未遂罪，累犯，處有期徒刑壹年。應執
行有期徒刑肆年玖月，扣案之海洛因壹包 (驗前淨重零點零玖貳
公克、驗後淨重零點零捌參公克)沒 收銷燬。
    事實及理由
一、本件被告丙○○所犯為死刑、無期徒刑或最輕本刑為3 年以
    上有期徒刑以外之罪，其於準備程序中就被訴事實為有罪之
    陳述，經法官告知簡式審判程序之旨，並聽取公訴人之意見
    後，依刑事訴訟法第273 條之1 第1 項規定，裁定行簡式審
    判程序，合先敘明。
二、本件犯罪事實及證據，除犯罪事實二(一)第1 行、第3 行之「
    97年2 月2 日」更正為「97年2 月22日」、犯罪事實二(二)第
    1 行之「華興街154 巷3 之2 號」更正為「華興街154 巷54
    弄3 之2 號」、證據部分補充「被告於本院審理時之自白」
    外，餘均引用附件檢察官起訴書所載。
三、核被告犯罪事實二(一)、(二)所為，均係犯毒品危害防制條例第
    10條第1 項、第2 項施用第一、二級毒品罪；犯罪事實三(一)
    所為，係犯刑法第325 條第1 項之搶奪罪；犯罪事實三(二)所
    為，則係犯刑法第320 條第1 項竊盜罪、同法第325 條第3
    項、第1 項搶奪未遂罪、同法第277 條第1 項傷害罪及同法
    第354 條毀損罪。被告持有第一級、第二級毒品後進而吸食
    ，其持有毒品之低度行為為施用毒品之高度行為所吸收，不
    另論罪。被告於事實三(二)所犯搶奪未遂、傷害及毀損罪行，
    係一行為觸犯數罪名，為想像競合犯，應從一重之搶奪未遂
    罪論處；又被告此部分犯行，雖已著手於搶奪被害人物品之
    行為，然未能得逞，為未遂犯，爰依刑法第25條第2 項之規
    定，減輕其刑。被告所犯2 次施用第一級毒品、2 次施用第
    二級毒品、1 次搶奪、1 次竊盜及1 次搶奪未遂等各罪間，
    犯意各別，行為互異，為數罪，應分論併罰。又被告有起訴
    書所載之前案紀錄，此有臺灣高等法院被告前案紀錄表在卷
    可參，被告於受上開有期徒刑執行完畢後之5 年內，故意再
    犯本件有期徒刑以上罪，為累犯，應加重其刑，並就搶奪未
    遂犯部分，先加後減之。爰審酌被告正值青壯，卻不思戒除
    毒癮及以正當途徑獲取財物，竟屢犯竊盜、搶奪及施用毒品
    犯行，侵害他人之財產法益，所為實屬不該；惟念其犯後坦
    承犯行，態度尚可，及其犯罪之動機、手段及所生損害等一
    切情狀，分別量處如主文所示之刑，並定其應執行之刑，以
    示懲儆。扣案之粉末1 包經送驗後，確含有第一級毒品海洛
    因成份，應依毒品危害防制條例第18條第1 項前段之規定沒
    收銷燬之。另包裝上開第一級毒品海洛因之包裝袋1 個，因
    與毒品難以析離，應視同毒品，不問屬於犯人與否，應依毒
    品危害防制條例第18條第1 項前段規定，宣告沒收銷燬之。
    至送驗耗損之部分，因已滅失，爰不另宣告沒收銷燬。
四、至起訴意旨雖認被告有多次竊盜、毒品前科，再犯本件7 罪
    ，顯見被告有犯罪習慣，而有實施強制工作之必要。惟查，
    本件被告係因失業而臨時起意犯罪，尚難遽認其因而有犯罪
    之習慣，爰不另為強制工作之諭知，併此敘明。
據上論斷，應依刑事訴訟法第273 條之1 第1 項、第299 條第1
項前段、第310 條之2 、第454 條第2 項、毒品危害防制條例第
10條第1 項、第2 項、第18條第1 項、刑法第11條、第320 條第
1 項、第325 條第1 項、第3 項、第277 條第1 項、第354 條、
第47條第1 項、第25條第2 項、第55條、第51條第5 款，刑法施
行法第1 條之1 ，判決如主文。
本案經檢察官鄭益雄到庭執行職務。：
中    華    民    國    97    年    6     月    5     日
                  刑事第七庭    法  官  李淑惠
以上正本證明與原本無異。
如不服本判決應於收受本判決後10日內向本院提出上訴書狀，並
應敘述具體理由，如未敘述上訴理由者，應於上訴期間屆滿後20
日內補提理由書狀於本院（均須按他造當事人之人數附繕本）「
切勿逕送上級法院」。
中    華    民    國    97    年    6     月    5     日
                                書記官  王淑娟
附件：
臺灣高雄地方法院檢察署檢察官起訴書
                                     97年度毒偵字第2634號
                                     97年度毒偵字第2648號
                                     97年度偵字第 11656號
                                     97年度偵字第 11672號
     被      告  丙○○  男  26歲（民國○○年○月○○日生）
                         住高雄市楠梓區○○○路264號（高
                           雄市楠梓戶政事務所）
                         居高雄縣鳳山市○○街154巷3之2號
                         （現於臺灣高雄第二監獄執行中）
                         國民身分證統一編號：Ｚ000000000號
 上被告因毒品危害防制條例等案件，已經偵查終結，認應該提起
 公訴，茲將犯罪事實及證據並所犯法條分敘如下：
         犯罪事實
 一、丙○○前因施用毒品案件，經臺灣高雄地方法院以94年度毒
     聲字第1204號裁定送勒戒處所施以觀察、勒戒後，因無施用
     傾向，於民國94年8月4日執行完畢釋放。又因竊盜及搶奪案
     件，經同法院以93年度訴字第3462號分別判處有期徒刑 4月
     、1年，定應執行刑有期徒刑1年 2月確定，於95年11月11日
     縮短刑期執行完畢。
 二、詎丙○○猶不知悔改且未戒除毒癮，明知海洛因及甲基安非
     他命業經公告列為毒品危害防制條例第2條第2項第1款、第2
     款之第一、二級毒品，均不得非法持有、施用，竟於觀察、
     勒戒執行完畢釋放後5年內，復基於施用第一級毒品海洛因
     與第二級毒品甲基安非他命之犯意，分別為下列施用毒品之
     行為：
   (一)於97年2月2日22時40分許採尿前回溯24小時內之某時（不含
     公權力拘束期間），在不詳地點，分別施用第一級毒品海洛
     因、第二級毒品甲基安非他命各1次。嗣於97年2月 2日22時
     許，因涉嫌竊盜案件，在高雄縣大寮鄉○○村○○○路 302
     號前為警查獲，經丙○○同意採集尿液實施檢驗，呈海洛因
     代謝物可待因、嗎啡及甲基安非他命陽性反應，始悉上情。
   (二)於97年3月3日上午某時許，在高雄縣鳳山市○○街154巷3之
     2號之居所內，施用第一級毒品海洛因1次，又於97年3月3日
     13時許採尿前回溯24小時內之某時（不含公權力拘束期間）
     ，在不詳地點，施用第二級毒品甲基安非他命 1次。嗣於97
     年3月3日10時50分許，因涉嫌竊盜案件，在高雄縣鳳山市○○路與新樂街口為警查獲，而當場扣得第一級毒品海洛因 1
     包，警員復經丙○○同意採集尿液實施檢驗，呈海洛因代謝
     物可待因、嗎啡及甲基安非他命陽性反應，始悉上情。
 三、丙○○又因缺錢花用，竟心生貪念，意圖為自己不法之所有
     分別為下列竊盜與搶奪行為：
   (一)於97年 2月27日18時10分左右，騎乘不知情之友人陳科維所
     有車號 CQ5-859號重型機車，途經高雄縣大寮鄉○○村○○
     路 111巷口，竟趁丁○○不備之際，徒手搶奪丁○○置於機
     車腳踏板上之包包 1個（內有現金約4000元、手機、證件、
     本票 1張與書籍等）得逞。得手後，將現金花用殆盡，手機
     轉賣予他人，其餘物品丟棄於高雄縣鳳山市的大圳溝內。
   (二)於97年3月5日15時30分許，在高雄縣鳳山市○○路21巷與凱
     旋路路口，見乙○○所有車號 OPS-511號重型機車（引擎號
     碼：SA25AX-251210）1部之電源鎖頭未關且無人看顧而不注
     意之際，徒手竊取之，得手後，騎乘該車四處尋找搶奪對象
     。適於同日16時許，途經鳳山市○○街與忠誠路路口，見甲○○騎乘車號NA7-405號機車正在等紅燈，而其所有包包1個
     置於機車腳踏板上之掛鉤，竟趁甲○○不備之際，徒手欲搶
     奪之，然為甲○○發覺，立即抓住該包包，丙○○始未得逞
     ，旋即騎車逃逸，然因其拉扯包包，造成甲○○人車倒地，
     甲○○受有雙肘、雙膝與雙小腿挫傷等傷害，其所騎乘之機
     車菜籃損害、右車身擦損。
 四、案經甲○○訴由高雄縣政府警察局鳳山分局、林園分局報告
     偵辦。
         證據並所犯法條
 一、證據清單及待證事實
   (一)毒品部分：
 ┌──┬─────────────┬──────────────┐
 │項次│待      證      事      實│證      據       方      法 │
 ├──┼─────────────┼──────────────┤
 │ 1. │1.被告丙○○於本次施用毒品│1.刑案資料查註紀錄表。      │
 │    │  前5 年以內，曾經因施用毒│2.矯正簡表。                │
 │    │  品案件經法院裁定送觀察、│3.全國施用毒品案件紀錄表。  │
 │    │  勒戒，後經執行完畢釋放之│4.本署94年度毒偵緝字第439 號│
 │    │  事實。                  │  不起訴處分書。            │
 │    │2.累犯之事實。            │                            │
 ├──┼─────────────┼──────────────┤
 │ 2. │被告如犯罪事實欄所載之施用│1.台灣檢驗科技股份有限公司濫│
 │    │毒品事實。                │  用藥物尿液檢驗報告（檢體編│
 │    │                          │  號：林偵0129，報告編號：KH│
 │    │                          │  000000000000；檢體編號：07│
 │    │                          │  9，報告編號：KＺ0000000000 │
 │    │                          │  08）。                    │
 │    │                          │2.偵辦毒品案件尿液採證檢驗對│
 │    │                          │  照表（代碼：林偵0129）、偵│
 │    │                          │  辦毒品案件嫌疑人尿液採集編│
 │    │                          │  號對照表（尿液編號：079） │
 │    │                          │  各1份                     │
 │    │                          │3.高雄縣政府警察局搜索扣押筆│
 │    │                          │  錄、扣押物品目錄表、扣押物│
 │    │                          │  品收據及本署扣押物品清單各│
 │    │                          │  1份及相片2張。            │
 │    │                          │4.被告之部分自白。          │
 └──┴─────────────┴──────────────┘
   (二)竊盜、搶奪部分：
 ┌──┬─────────────┬──────────────┐
 │項次│待      證      事      實│證      據       方      法 │
 ├──┼─────────────┼──────────────┤
 │ 1. │犯罪事實三、(一)部分搶奪事實│1.被告自白。                │
 │    │（97偵11672）             │2.證人即被害人丁○○於警詢時│
 │    │                          │  之證言與指認照片。        │
 │    │                          │3.證人陳科維、許慧勝於警詢時│
 │    │                          │  之證言。                  │
 ├──┼─────────────┼──────────────┤
 │ 2. │犯罪事實三、(二)部分竊盜、搶│1.被告自白。                │
 │    │奪等事實（97偵11656）     │2.證人即告訴人甲○○於警詢時│
 │    │                          │  之證言。                  │
 │    │                          │3.車籍查詢-基本資料詳細畫面 │
 │    │                          │4.搶奪當時現場監視器翻拍照片│
 │    │                          │  4張。                     │
 │    │                          │5.診斷證明書。              │
 │    │                          │6.車損照片3張。             │
 └──┴─────────────┴──────────────┘
 二、所犯法條：
     核被告犯罪事實二所為，係犯毒品危害防制條例第10條第 1
     項施用第一級毒品罪嫌與同條例第10條第 2項施用第二級毒
     品罪嫌；犯罪事實三(一)所為，係犯刑法第325條第1項搶奪既
     遂罪嫌；犯罪事實三(二)所為，係犯刑法第320條第1項竊盜既
     遂罪嫌、同法第325條第1項、第3項搶奪未遂罪嫌、第277條
     第1項傷害罪嫌、第354條毀損罪嫌。被告持有毒品後進而吸
     食，其持有之低度行為為施用之高度行為所吸收，不另論罪
     。被告就犯罪事實三(二)搶奪、傷害與毀損罪行，係一行為侵
     害數法益，該當數罪名，為想像競合，請依刑法第55條從較
     重之搶奪罪處斷。被告犯罪事實二分別施用第一級毒品與第
     二級毒品各次之犯行，犯意各別，行為分殊，請分論併罰。
     犯罪事實三(二)之竊盜、搶奪犯行、犯罪事實三(一)之搶奪犯行
     ，屬犯意各別，行為分殊，亦請分論併罰。
 三、對於被告科刑範圍之意見：
   (一)建議審酌事項：請鈞院綜合審酌被告犯罪之動機、目的、犯
     罪時所受之刺激、犯罪之手段、被告平日生活狀況、品行、
     智識程度、行為違反義務之程度、犯罪所生之危險或損害與
     被告犯罪後態度等一切情狀，特別審酌下列事項，量處適當
     刑度：
   1.累犯：被告有犯罪事實欄所載論罪科刑執行情形，有刑案資
     料查註紀錄表附卷可查，其於有期徒刑執行完畢後5年內，
     故意再犯本件有期徒刑以上之刑之罪，為累犯，請依據刑法
     第47條第1項之規定加重其刑。
   2.未遂犯：被告就犯罪事實三(二)部分，已著手於搶奪犯行之實
     行而不遂，為未遂犯，請依刑法第25條第 2項減輕其刑。
   3.被告年輕力盛，不思以己力工作獲取生活費用，竟向陌生友
     人借用或竊取他人機車後，再伺機行搶，非但使人蒙受財物
     損失，更使所借或竊機車之車主蒙受遭追訴處罰之危險，而
     其搶奪之對象，又屬騎乘機車之獨身弱女，又非僅侵害財產
     權，尚還造成他人車倒地受傷，是危害婦女人身安全甚鉅，
     又未賠償被害人全部或一部之損害，足認所侵害之法益非謂
     不大。然其犯後坦承大部犯行，態度尚可。
   4.被告前曾因施用第一、二級毒品海洛因案件，經送觀察、勒
     戒，且經法院判處有期徒刑9月、4月，定應執行刑1年後，
     仍未戒除毒癮。
   5.被告前有多次竊盜、毒品前科，於出獄後，又再犯多次毒品
     、竊盜、搶奪犯行（單單本案部分就有 7罪），有刑案資料
     查註紀錄表附卷可查，足認其深染毒癮，有犯罪習慣；且其
     年輕力盛，不思工作謀生，缺錢花用，即想先竊取機車再伺
     機行搶，嫁禍無辜車主，藉以逃脫訴追，足認其心存僥倖，
     賴犯罪所得維生，有實施強制工作，矯治怠惰惡習之必要。
   6.被告於貴院審理時是否認罪、是否具有悔意、是否賠償被害
     人全部或一部之損害等。
   (二)建議刑度範圍：
   1.施用第一級毒品部分，請分別量處有期徒刑9月以上、2年以
     下之適當刑度；施用第二級毒品部分，請分別量處有期徒刑
     4月以上1年以下之適當刑度；竊盜部分，請量處有期徒刑 4
     月以上 1年以下之適當刑度；搶奪部分，請各量處有期徒刑
     10月、8月以上2年以下之適當刑度 。
   2.扣案之毒品海洛因1包（驗前淨重0.092公克，驗後淨重0.08
     3 公克），請依據毒品危害防制條例第18條，宣告沒收銷燬
     之。
   3.請依刑法第90條規定，宣告強制工作。
 四、依毒品危害防制條例第23條第2項及刑事訴訟法第251條第 1
     項提起公訴。
     此  致
 臺灣高雄地方法院
 中    華    民    國    97    年    4     月    23    日
                         檢  察  官    戊  ○  ○


司法院資訊處製作；財團法人民間司法改革基金會備份。
